臺灣臺南地方法院刑事判決　　　　　　　 96年度訴字第148號
公　訴　人　臺灣臺南地方法院檢察署檢察官
被　　　告　己○○
　　　　　　　　　　　號
指定辯護人　本院公設辯護人　乙○○
上列被告因強盜等案件，經檢察官提起公訴（九十五年度偵字第
一八○九七號），本院判決如下：
    主  文
己○○共同竊盜，累犯，處有期徒刑月，如易科罰金，以新臺
幣壹仟元折算壹日；又共同竊盜，累犯，處有期徒刑肆月，如易
科罰金，以新臺幣壹仟元折算壹日。應執行有期徒刑陸月，如易
科罰金，以新臺幣壹仟元折算壹日。
    事  實
一、己○○前於民國九十四年間因重利案件，經臺灣高等法院臺
    南分院於以九十五年度上訴字第二一號判決判處有期徒刑六
    月確定，並於九十五年六月一日易科罰金而執行完畢。詎己○○猶不思警惕行止，於九十五年十二月十五日與真實姓名
    年籍不詳綽號「順仔」之成年男子，基於意圖為自己不法所
    有之犯意聯絡，駕駛其向「佳展租車公司」承租之車牌號碼
    六○九○─ＬＸ號自小客車，並搭載其不知情之前妻戊○○
    及其二人所生之女，尋找行竊目標。(一)先於同日中午十二時
    三十分許，於行經臺南縣學甲鎮○○路二一號丁○○住處前
    ，見該處大門未關，認有機可乘，遂向戊○○謊稱尋訪友人
    ，而偕同該綽號「順仔」之成年男子下車，二人徒手推開該
    宅大門入內（侵入住居部分未據告訴），竊取丁○○所有Ｃ
    ＡＮＯＮ牌數位相機一台（價值約新臺幣一萬六千八百元）
    ，得手後隨即由「順仔」駕駛前該自小客車離去；(二)復於同
    日下午二時三十分許，行經臺南縣佳里鎮營頂里一○三之十
    一號甲○○住處，二人見該屋大門未關，有機可乘，又向戊○○謊稱尋訪友人，與「順仔」一同下車並徒手推開該屋大
    門入內（侵入住居部分未據告訴），竊取甲○○所有現金新
    臺幣（下同）二萬二千元等物、彌月金鎖片一片（價值二千
    六百元）、女用手錶一只（價值九千元），得手後正欲離去
    之際，適逢甲○○返家見得此景，欲制止己○○離去隨即用
    手抓住己○○衣領，「順仔」則伺機先行離去，甲○○抓住
    己○○衣領行至該屋門口時，因甲○○大聲喊叫「有小偷」
    ，己○○急於逃離現場，隨手將門關上，甲○○為恐遭門撞
    及，即鬆開抓住被告衣領之雙手，惟仍遭門碰撞門齒（未成
    傷），己○○則趁隙搭乘前開由「順仔」駕駛之自小客車離
    去。嗣於九十五年十二月十八日下午六時四十分許，因甲○○記下前開自小客車車號，報警而循線在臺南縣永康市○○○路六三四號前查獲，並在己○○身上扣得上開ＣＡＮＯＮ
    牌數位相機、現金二萬二千元、彌月金鎖片、女用手錶等物
    。
二、案經臺南縣警察局佳里分局報請臺灣臺南地方法院檢察署檢
    察官偵查起訴。
    理  由
壹、證據能力部分
　　按被告以外之人於審判外之陳述，雖不符刑事訴訟法第一百
    五十九條之一至第一百五十九條之四之規定，而經當事人於
    審判程序同意作為證據，法院審酌該言詞陳述或書面陳述作
    成時之情況，認為適當者，亦得為證據，刑事訴訟法第一百
    五十九條之五第一項定有明文。本案以下所引用之被害人（
    證人）於警訊之供述，被告及辯護人均同意作為證據，本院
    審酌該證據作成之情況，認為均適於為本案認定事實之依據
    ，依刑事訴訟法第一百五十九條之五第一項規定，認均有證
    據能力，合先敘明。
貳、實體部分
一、訊據被告對於事實欄所示之時地竊取被害人丁○○、甲○○
    所有之數位相機、現金、彌月金鎖片、女用手錶等物之犯罪
    事實坦承不諱，核與證人即被害人丁○○、甲○○分別於警
    詢及偵查中證述之情節大致相符（見警詢卷第十、十三、十
    四頁，偵查卷第三四、三五、四○、四一頁），並經證人即
    「佳展租車公司」之員工楊志宏、擔任被告租車契約保證人
    之吳金成、被告前妻戊○○於警詢時證述明確（見警詢卷第
    十七、二○、二四、二五頁），復有扣押筆錄、臺南縣警察
    局佳里分局現場測繪圖、汽車租賃契約各一件、贓物認領保
    管單二紙、贓物及竊盜現場照片共四十四張在卷可稽，足見
    被告前開之自白核與事實相符，應堪信實。本件事證已臻明
    確，被告與綽號「順仔」之男子共同竊盜之犯行洵堪認定，
    應予依法論科。
二、核被告己○○所為，分別係犯刑法第三百二十條第一項之普
    通竊盜罪。公訴意旨雖認被告在事實欄(二)之所為，係涉犯刑
    法第三百二十九條之竊盜因脫免逮捕而當場施以強暴脅迫，
    以強盜論之準強盜罪嫌。惟按刑法第三百二十九條準強盜罪
    之成立，必須以行為人為脫免逮捕、防護贓物，有當場施強
    暴、脅迫之行為始足當之，而所謂強暴、脅迫手段，必須限
    於行為人有意直接或間接對「人」之身體施以暴力，亦即需
    有施暴行於人之主觀意思及客觀積極行為始足當之（參酌最
    高法院三十年上字第三○二三號判例、八十二年度台上字第
    三八四二號判決、八十五年度台上字第一八五九號判決意旨
    ）。易言之，所謂強暴、脅迫仍須以一定形式之暴力行為為
　　必要，倘僅係消極掙脫行為，並無積極攻擊行為，尚不得率
　　以準強盜罪論處。經查，證人即被害人甲○○於警詢、偵查
  　中證稱：伊進屋要上二樓時，發現被告從伊住處二樓下來，
    被告一見到伊就說他什麼東西都沒拿，急忙往下跑，伊抓住
    被告衣服，被告一直往下走，沒有把伊的手撥開，走到鐵門
    前，伊仍把被告抓住並大喊「有小偷」，被告可能是一時情
    急想要逃脫，要把鐵門關上，但後來鐵門沒關上，因為門撞
    到伊的門齒，伊沒有受傷等語（見警詢卷第十三頁、偵查卷
    第三五、四○、四一頁）；復於本院審理時經交互詰問後亦
    證稱：伊在住家一樓及二樓樓梯轉角處發現有二個小偷要下
    樓，伊用兩隻手抓住其中一位的衣領，就是被告己○○，另
    一位則先跑走，被告說他沒有拿東西，一直往外走，伊拉著
    被告的衣服也跟著往外走，過程中被告並沒有反抗，也沒有
    兇伊，走到門口時，被告有關門的動作，但伊沒有感覺到被
    告是故意關門，伊認為被告是不小心關門，伊怕被門打到而
    鬆手，但有被門的邊邊打到門牙，沒有受傷，臉部也有沒有
    受傷等語（見本院九十六年三月二十九日審判筆錄），足見
    被告縱然意在脫免逮捕，而有關上鐵門的動作，但此動作為
    人自然之本能反應，並非積極對人之身體施加暴行之攻擊行
  　為，且被告若有攻擊被害人甲○○之故意，其在被害人甲○○自一、二樓樓梯轉角抓住伊衣領到門口的過程中，即可對
    被害人甲○○施以強制力，以其與被害人甲○○體型及男女
    力量之差異，被告應可輕易脫離被害人甲○○之箝制，豈會
    到行至門口，被害人甲○○有機會對外呼叫時，始出手攻擊
    ？益徵被告主觀上亦無主動攻擊人的意思。從而，被告之行
    為核與強暴、脅迫之要件，尚屬有間，參諸前揭說明意旨，
    尚難以準強盜罪相繩，被告應僅有竊盜之行為，公訴意旨認
    被告涉犯準強盜罪部分，尚有未洽，惟因社會基本事實同一
    ，本院自應予以審理，並變更起訴法條，附予敘明。又被告
    與「順仔」就上開犯罪事實(一)、(二)所為之犯行，有犯意聯絡
    及行為分擔，應論以共同正犯。再被告前有如事實欄所載之
    前案科刑及執行紀錄，有卷附臺灣高等法院前案紀錄表可參
    ，其於有期徒刑之執行完畢後，五年內再故意犯本件有期徒
    刑以上之罪，為累犯，應依刑法第四十七條第一項之規定，
    加重其刑。又被告所犯上開二次竊盜罪間，犯意各別，侵害
    不同之財產法益，應予分論併罰。爰審酌被告正值青壯，不
    思自食其力，奮發有為，恣意以侵入他人住宅之方式竊取他
    人財物，漠視他人居住安全及財產權益，應嚴予非難，兼衡
    其亦有竊盜前科，仍再次行竊，及其行竊次數，所竊取財物
    價值非鉅，且業已歸還被害人，暨於犯後坦承犯行，非無悔
    意，態度良好等一切情狀，分別量處如主文所示之刑，並定
    其應執行之刑暨諭知如易科罰金之折算標準。
據上論斷，應依刑事訴訟法第二百九十九條第一項前段、第三百
條，刑法第二十八條、第三百二十條第一項、第四十七條第一項
、第五十一條第五款、第四十一條第一項前段，刑法施行法第一
條之一，判決如主文。
本案經檢察官丙○○到庭執行職務。
中　　華　　民　　國　　96　　年　　4 　　月　　12　　日
　　　　　　　　　刑事第十二庭   審判長法  官
                                       法  官
                                       法  官
以上正本證明與原本無異。
如不服本判決，應於判決送達後10日內，向本院提出上訴狀。
　　　　　　　　　　　　　　　　　　　　書記官　曾盈靜
中　　華　　民　　國　　96　　年　　4　　 月　　  　　日
附錄本案論罪科刑所用法條全文：
刑法第320條第1項
意圖為自己或第三人不法之所有，而竊取他人之動產者，為竊盜
罪，處5 年以下有期徒刑、拘役或5 百元以下罰金。
